臺灣屏東地方法院刑事判決　　　　　　　 95年度易字第488號
公　訴　人　臺灣屏東地方法院檢察署檢察官
被　　　告　丙○○
　　　　　　甲○○
　　　　　　乙○○
　　　　　　戊○○
共　　　同
選任辯護人　林錦芬律師
上列被告因傷害案件，經檢察官提起公訴（95年度偵字第4030號
），本院判決如下：
    主  文
丙○○共同傷害人之身體，處有期徒刑陸月，如易科罰金，以銀
元佰元即新臺幣玖佰元折算壹日。
甲○○共同傷害人之身體，處有期徒刑捌月。緩刑肆年，並應向
被害人丁○○支付新臺幣伍萬元、向被害人己○○○支付新臺幣
伍萬元、向被害人庚○○支付新臺幣貳萬元之損害賠償。
乙○○共同傷害人之身體，處有期徒刑捌月。緩刑肆年，並應向
被害人丁○○支付新臺幣伍萬元、向被害人己○○○支付新臺幣
伍萬元、向被害人庚○○支付新臺幣貳萬元之損害賠償。
戊○○無罪。
    事  實
一、甲○○平日於屏東縣東港鎮○○路東港吉宏貨輪碼頭販售船
    票，與同在該處經營寄車業之庚○○素有心結。甲○○於民
    國95年2 月9 日上午10時許，在上址碼頭一帶攬客時，因見
    庚○○之子丁○○在該處以手機拍攝景物，以為係對自己攝
    影而心生不悅，上前與庚○○、丁○○母子發生爭執，並出
    手與丁○○推擠，旋返家召來其夫丙○○、其子乙○○同返
    上開現場尋釁，庚○○及其母己○○○見狀，雖令丁○○躲
    入渠等設於現場作為辦公室之貨櫃屋內，詎甲○○、丙○○
    、乙○○3 人仍基於共同傷害之犯意，由乙○○將己○○○
    踢倒後，與丙○○衝入上開貨櫃屋內，分別徒手及順手持該
    屋內原放置之鋁製球棒1 支毆打丁○○，甲○○則在場吆喝
    「打死他，打死最多了錢而已」助勢，其間庚○○、己○○○2 人為保護丁○○而上前阻擋，亦同遭丙○○、乙○○毆
    打，嗣因丁○○乘隙以手機報警，甲○○、丙○○、乙○○
    3 人始罷手離去，然已造成丁○○受有頭部外傷合併輕微腦
    震盪、胸、背、四肢多處鈍挫傷及抓傷等傷害；庚○○受有
    右顳部挫傷；己○○○受有頭部外傷合併輕微腦震盪、雙膝
    鈍挫傷等傷害。
二、案經丁○○、庚○○、己○○○訴由臺灣屏東地方法院檢察
    署檢察官偵查起訴。
    理  由
壹、有罪部分
一、證據能力部分：
  (一)按被告以外之人包括共犯、共同被告、被害人、證人等於審
    判外之言詞或書面陳述，因違反直接審理及言詞審理之原則
    ，應令踐行證人具結程序並使被告得以行交互詰問權利，始
    符合正當法律程序及憲法賦予人民訴訟權及防禦權之旨，司
    法院大法官會議釋字第384 號、第582 號解釋意旨可供參考
    。又依刑事訴訟法第159 條第1 項規定，被告以外之人於審
    判外之言詞或書面陳述等傳聞證據，原則上無證據能力。
  (二)本件證人丁○○、庚○○、己○○○於司法警察及檢察事務
    官調查中所為之陳述，為被告以外之人於審判外之陳述，除
    據被告等於本院審理時，明示拒絕納為證據，復查無得為證
    據之例外情形，應認為均無證據能力。
  (三)證人楊泳昌、楊文祥、楊黃秀玉於警詢中之陳述，除經被告
    於本院行準備程序時明示不爭執其證據能力，本院審酌其製
    作係在執行公權力之警員平日辦公所在之警局內，依法錄音
    存證下所為，完成後並經受詢問人審閱無訛後簽名以示負責
    ，其虛偽或以不正方式取得之可能性極低，應認為有證據能
    力。
  (四)又卷附驗傷診斷證明書為從事業務之醫師於業務上或通常業
    務過程所須製作之證明文書，依現有卷證復難認為有顯不可
    信之情況，依刑事訴訟法第159 條之4 第2 款規定，應認為
    有證據能力。
二、訊據被告丙○○、乙○○於本院審理時，對渠2 人前揭時地
    經被告甲○○召喚到場後，曾出手毆打告訴人之事實；被告
    甲○○對其召同被告丙○○、乙○○到場，而由該2 人出手
    毆打告訴人之事實，均自白不諱，並與證人即告訴人丁○○
    、庚○○、己○○○於本院審理時到庭具結後接受交互詰問
    所為證述之情節，及證人楊泳昌、楊文祥、楊黃秀玉於警詢
    中證稱渠到場時，見告訴人等已遭打傷之情節大致相符，復
    有扣案丁○○所有之球棒1 支、安泰醫院診斷證明書2 紙、
    記載丁○○係遭鈍物重擊所傷等節之蔡清鄉診所診斷證明書
    3 紙在卷可稽，堪信為真。被告甲○○於本院審理時，雖以
    伊當時並未出手打人云云置辯；被告丙○○、乙○○亦辯稱
    渠行為係出於正當防衛所為。惟按，共同正犯間，非僅就其
    自己實施之行為負其責任，並在犯意聯絡之範圍內，對於他
    共同正犯所實施之行為，亦應共同負責，最高法院32年上字
    第1905號著有判例。前揭時地被告甲○○因自己與告訴人丁○○、庚○○等人發生衝突，旋召來其夫丙○○、其子乙○○等身材、體力較具優勢之男子前來，嗣並於2 人出手傷人
    時，在場吆喝助陣，其主觀上與被告丙○○、乙○○就傷害
    之行為間，顯有犯意之聯絡及行為之分擔，其利用共犯行為
    為遂行自己傷害他人因果流程之一部，自不因未實際動手而
    有異。另就前揭時地被告丙○○、乙○○到場與告訴人等發
    生肢體衝突之初，在場告訴人等老中青3 代，充其量不過丁○○1 人為高中在學學生尚稱年輕體強，其餘庚○○、己○○○2 人則為中、老年婦人，依常情顯不可能對被告甲○○
    、丙○○及乙○○3 人形成堪供主張正當防衛之生命、身體
    上現時不法侵害情狀，是被告甲○○、丙○○、乙○○此部
    分所辯即不可採，尚不影響3 人前揭犯行之成立。本件被告
    甲○○、丙○○、乙○○之犯罪事證已臻明確，應依法論科
    。
三、核被告甲○○、丙○○、乙○○所為，係犯刑法第277 條第
    1 項普通傷害罪。該罪法定刑關於罰金之規定，依94年2 月
    2 日修正公布，並於被告行為後自95年7 月1 日起施行之刑
    法第33條第5 款規定：「罰金：新臺幣1,000 元以上，以百
    元計算之。」較諸修正前刑法第33條第5 款為「罰金：1 元
    以上。」之規定，並未較有利於被告，依刑法第2 條第1 項
    前段規定，就法定刑關於罰金部分之適用，應依行為時之法
    律即修正前刑法第33條第5 款之規定。渠3 人就前揭犯行有
    犯意之聯絡及行為之分擔，均為共同正犯。又被告甲○○、
    丙○○、乙○○以1 行為同時傷害告訴人丁○○、庚○○、
    己○○○3 人，成立3 罪名，侵害3 法益，應依刑法第55條
    想像競合之例，從1 情節較重者，即對丁○○傷害部分以1
    罪處斷。
四、爰審酌被告甲○○、丙○○、乙○○之年齡、品行、智識能
    力、犯罪動機、手段、情狀、對於法益所生侵害之程度。被
    告甲○○為39年10月3 日出生、未受國民教育、業商之人，
    為本件犯罪時年55歲；被告丙○○為33年6 月23日出生、未
    受國民教育、現無職業之人，為本件犯罪時年62歲；被告乙○○為59年6 月29日出生、受有國中畢業教育程度、業工之
    人，為本件犯罪時年35歲，有3 人之警詢年籍資料在卷可參
    ，被告甲○○、乙○○前未曾因犯罪經法院判刑確定，素行
    尚可；被告丙○○於94年間因過失致人於死案件，經本院95
    年度簡字第736 號判處有期徒刑4 月，緩刑2 年確定，有3
    人之臺灣高等法院被告前案紀錄表及臺灣屏東地方法院檢察
    署刑案資料查註紀錄表各1 份在卷可按，並考量被告甲○○
    因細故與他人發生糾紛即夥同家人犯罪；被告丙○○、乙○○受家人召喚而同往傷人之動機，又以徒手或持球棒毆打他
    人之手段，造成告訴人各受有前開程度之傷害，及3 人犯罪
    後態度等一切情狀，各量處如主文所示之刑，又按行為後法
    律有變更者，適用行為時之法律，但行為後之法律有利於行
    為人者，適用最有利於行為人之法律，刑法第2 條第1 項定
    有明文。94年2 月2 日修正公布之刑法第41條，於本件被告
    犯罪後，業於95年7 月1 日生效施行，關於易科罰金之折算
    標準，原規定以銀元1 元以上3 元以下折算1 日，修正後規
    定則以新臺幣1 千元、2 千元、3 千元折算1 日，是依前開
    說明，並就被告丙○○部分適用其行為時之法律即95年7 月
    1 日修正生效施行前之刑法第41條第1 項前段規定，諭知易
    科罰金之折算標準，以資儆懲。
五、又按犯罪在前開修正刑法施行前，而於施行後裁判，則其緩
    刑之宣告，應適用修正後第74條之規定（最高法院95年5 月
    23日95年度第8 次刑庭會議決議參照）。本件被告甲○○、
    乙○○前未曾受有期徒刑以上刑之宣告，已如前述，其此因
    一時衝動而誤罹刑章，諒經此偵審程序及刑之宣告，當知所
    警惕，應無再犯之虞，本院認所宣告之刑以暫不執行為適當
    ，經審酌渠造成被害人受傷之情節及所受精神損害之程度，
    並依刑法第74條第1 項第1 款、第2 項第3 款規定，各諭知
    緩刑4 年，並各應（非連帶）向被害人即告訴人支付如主文
    所示數額之損害賠償，以啟自新。又本判決主文所定之負擔
    ，即被告甲○○、乙○○各應向被害人丁○○支付5 萬元、
    向被害人己○○○支付5 萬元、向被害人庚○○支付2 萬元
    損害賠償之諭知，依刑法第74條第4 項規定，得為民事強制
    執行名義，如未履行該負擔情節重大者，檢察官並得依刑事
    訴訟法第476 條、刑法第75條之1 第1 項第4 款規定，聲請
    撤銷緩刑宣告，併予敘明。
六、另罰金罰鍰提高標準條例第2 條因上開修正後刑法第41條已
    就易科罰金之折算標準予以明文而無存在必要，於95年5 月
    17日經修正刪除，95年7 月1 日生效，然本件既仍適用修正
    前刑法第41條第1 項前段之規定定被告丙○○易科罰金之折
    算標準，自仍應適用修正前罰金罰鍰提高標準條例第2 條之
    規定提高折算之罰金數額，茲為免與刑法第41條第1 項修正
    施行後所定易科罰金折算標準改採新臺幣計算產生混淆，爰
    依現行法規所定貨幣單位折算新臺幣條例第2 條敘明其易科
    罰金應折算新臺幣之數額，附此敘明。
貳、無罪部分
一、公訴意旨另以：被告丙○○、被告甲○○係夫妻、被告乙○○及被告戊○○則係被告丙○○之子及媳，丁○○係庚○○
    之子，己○○○與庚○○則係母女。緣95年2 月9 日10時許
    ，在屏東縣東港鎮○○路東港吉宏貨輪碼頭，被告甲○○因
    細故與庚○○、丁○○二人發生爭吵，甲○○即出手推丁○○，丁○○亦反推被告甲○○，被告甲○○心有不甘，遂返
    家並夥同其先生林水郎及子乙○○及媳婦戊○○一起回到現
    場，庚○○見狀即叫丁○○先行躲入現場由貨櫃屋改裝成之
    辦公室內，詎被告丙○○、乙○○、甲○○及戊○○等4 人
    基於共同傷害人身體之犯意，被告乙○○先以腳踢倒在場之
    己○○○，並打開貨櫃屋的門入內，被告丙○○與被告乙○○以徒手共同毆打丁○○，庚○○與己○○○上前阻擋，亦
    遭被告丙○○父子共同毆打，於被告丙○○父子毆打丁○○
    、庚○○及己○○○之際，被告甲○○則在場大喊「打死他
    ，打死最多了錢而已」、被告戊○○亦在場喊說「打死他」
    等語，致丁○○受有頭部外傷合併輕微腦震盪、胸、背、四
    肢多處鈍挫傷及抓傷等傷害，庚○○則受有右顳部挫傷、己○○○則受有頭部外傷合併輕微腦震盪、雙膝鈍挫傷等傷害
    。嗣丁○○於被打之際趁機打電話報警，丙○○等4 人始罷
    手離去。因認被告戊○○涉犯共同傷害罪嫌而提起公訴。
二、按犯罪事實應依證據認定，無證據不得認定犯罪事實；不能
    證明被告犯罪者，應諭知無罪之判決，刑事訴訟法第154 條
    第2 項、第301 條第1 項定有明文。又認定犯罪事實所憑之
    證據，雖不以直接證據為限，間接證據亦包括在內，然而無
    論直接證據或間接證據，其為訴訟上之證明，須於通常一般
    之人均不致有所懷疑，而得確信其為真實之程度者，始得據
    為有罪之認定，倘其證明尚未達到此一程度，而有合理之懷
    疑存在而無從使事實審法院得有罪之確信時，即應由法院為
    諭知被告無罪之判決，最高法院76年臺上字第4986號著有判
    例可資參照。
三、本件公訴意旨以被告戊○○於前揭時地被告丙○○、乙○○
    出手毆打告訴人丁○○、庚○○、己○○○時，曾與被告甲○○均在場吆喝助陣，並因認被告戊○○與渠3 人均係犯共
    同傷害罪，無非以告訴人丁○○、庚○○、己○○○3 人之
    指述為其論據。訊據被告戊○○則堅詞否認有前揭犯行，並
    於本院審理時以伊係在衝突發生事後始到場等語置辯。今按
    ，告訴人之告訴，係以使被告受刑事訴追為目的，是其陳述
    是否與事實相符，仍應調查其他證據以資審認（最高法院93
    年度台上字第6077號、第4632號判決可資參照）。本件事故
    發生之初，被告甲○○返家僅召得被告丙○○、乙○○同往
    ，被告戊○○係在事發後始前來現場一節，業據被告甲○○
    、乙○○分別於警詢中及本院審理時陳明在卷，告訴人等於
    本院審理時，雖指稱當時聽聞在場吆喝者除被告甲○○外，
    尚有被告戊○○，然此部分除告訴人之指述，並無其他事證
    可資佐證，而依告訴人自陳情節，當時現場衝突情形極為混
    亂，則渠等在空間狹小之貨櫃屋內，忙於抵禦被告丙○○、
    乙○○攻擊之餘，嘲雜中對屋外吆喝聲之來源是否能一一細
    分，亦非無疑，至於證人楊泳昌、楊文祥、楊黃秀玉於警詢
    中雖證稱渠等到場時，曾見被告戊○○亦在場，然依前述，
    渠3 人到場之時點既在衝突發生之後，對於被告戊○○是否
    確曾參與先前發生之衝突，自屬無從置喙，申言之，苟公訴
    意旨果能證明被告戊○○於衝突發生當時確實身在現場，衡
    諸常情，以其身為被告乙○○之妻、被告甲○○、丙○○之
    媳，於丈夫、公婆與人發生肢體衝突時趕往現場關心，原屬
    人情之常，是本件除有其他積極事證可認前揭時地被告戊○○就其餘被告之傷害犯行確有犯意聯絡及行為分擔外，自難
    認為其有公訴意旨指述之罪行，揆諸前開說明，自應認為不
    能證明被告戊○○犯罪，應就此部分為被告無罪之諭知。
據上論斷，依刑事訴法第299 條第1 項前段、第301 條第1 項，
刑法第2 條第1 項、第277 條第1 項、第28條、第55條、94年2
月2 日修正公布前刑法第41條第1 項、（修正後）刑法第74條第
1 項前段、第2 項第3 款，罰金罰鍰提高標準條例第1 條前段、
修正前罰金罰鍰提高標準條例第2 條，現行法規所定貨幣單位折
算新臺幣條例第2 條，逕以簡易判決量處如主文所示之刑。
本案經檢察官鍾仁松到庭執行職務
中　　華　　民　　國　　96　　年　　5 　　月　　8 　　日
                  刑事第二庭  審判長法　官　羅森德
                                    法　官　蘇碧珠
                                    法　官　陳松檀
以上正本證明與原本無異。
如不服本判決應於收受本判決送達後10日內向本院提出上訴書狀
，其未敘述上訴理由者，並得於提起上訴後10日內向本院補提理
由書狀（均須按他造當事人之人數附繕本）「切勿逕送上級法院
」
中　　華　　民　　國　　96　　年　　5 　　月　　9 　　日
　　                              　書記官  林祥玉
附錄本件判決引用之法條：
中華民國刑法第277條
傷害人之身體或健康者，處3 年以下有期徒刑、拘役或1 千元以
下罰金。
犯前項之罪因而致人於死者，處無期徒刑或7 年以上有期徒刑；
致重傷者，處3 年以上10年以下有期徒刑。
